【裁判字號】    99,事聲,97
【裁判日期】    990329
【裁判案由】    消債聲明異議
【裁判全文】
臺灣高雄地方法院民事裁定              99年度事聲字第97號
聲  明  人  萬泰商業銀行股份有限公司
法定代理人  乙○○
相  對  人
即  債務人  甲○○
代  理  人  凌進源律師
上列當事人間98年度司執消債更字第168 號更生事件，聲請人對
民國99年1 月11日本院認可更生方案裁定聲明異議，本院裁定如
下：
    主  文
異議駁回。
聲請費用由聲明人負擔。
    理  由
一、聲明意旨略以：相對人列入更生期間必要費用支出者，除維
    持自己生活及扶養父母所需費用外，尚臚列外籍配偶扶養費
    新台幣（下同）5,000 元在內，惟相對人之外籍配偶若已領
    有身分證，即可工作貼補家用，縱未領得身分證件，亦得從
    事家庭手工以維持自己生活所需，無庸受相對人扶養，相對
    人應將扶養配偶所需費用全數用以清償債務，始屬公允，為
    此爰依民事訴訟法第240 條之4 規定，於法定期間內聲明異
    議，請求廢棄原裁定等語。
二、按夫妻互負扶養之義務，其負扶養義務之順序與直系血親卑
    親屬同，其受扶養權利之順序與直系血親尊親屬同。民法第
    1116條之1 定有明文。又依民法第1117條第1 項、第2 項規
    定，受扶養權利者，以不能維持生活而無謀生能力者為限。
    前項無謀生能力之限制，於直系血親尊親屬不適用之。次按
    因負擔扶養義務而不能維持自己生活者，免除其義務。但受
    扶養權利者為直系血親尊親屬或配偶時，減輕其義務。民法
    第1118條亦有明定。是以夫或妻之一方僅須符合不能維持生
    活之要件，即有受他方扶養之權利，與謀生能力之有無並無
    關聯，且夫妻其中一方對他方負扶養義務者，其義務僅得減
    輕，不能免除，均先此敘明。
三、經查，相對人之配偶黎秋娥係越南籍人士，其於95年度領有
    薪資及利息收入32,387元，平均每月收入為2,699 元（元以
    下四捨五入）；於96年度領有薪資及利息收入49,960元，平
    均每月收入為4,163 元；於97年度則領有利息所得13元，平
    均每月收入為1 元，有戶籍謄本、95、96年度綜合所得稅各
    類所得資料清單、稅務電子閘門財產所得調件明細表為憑（
    見本院97年度消債更字第1953號卷，下稱更生卷第54頁、第
    27 至28 頁，本院98年度司執消債更字第168 號卷，下稱執
    行卷第102 頁），參諸內政部公告95、96、97年度高雄市每
    人每月最低生活費用分別為10,072元、10,708元、10,991元
    以觀，堪認黎秋娥每月收入顯不足維持自己生活所需，而有
    不能維持生活情事存在，揆諸前揭規定，相對人自負有扶養
    黎秋娥之義務。再據相對人陳報黎秋娥每月所需扶養費用為
    5,000 元（見更生卷第23頁），上開數額僅及於前揭內政部
    公告之最低生活費用1/2 ，可見相對人已依前引規定減輕其
    扶養義務。原裁定認相對人每月須支出扶養黎秋娥所需必要
    費用5,000 元，係屬公允，並無不當。聲明人以黎秋娥有謀
    生能力為由，主張相對人無庸負擔扶養黎秋娥之義務云云，
    核與相對人對黎秋娥負有法定扶養義務，且該義務不能免除
    之規定不符，尚非可採。
四、綜上所述，本院98年度司執消債更字第168 號裁定認可更生
    方案，於法無違，聲明意旨猶執前詞爭執，係無理由，應予
    駁回。
五、依消費者債務清理條例第15條、民事訴訟法第240 條之4 第
    3 項後段、第78條，裁定如主文。
中    華    民    國    99    年    3     月    29    日
                民事第五庭    法  官  賴文姍
上為正本係照原本作成
如不服本裁定，應於裁定送達後10日內，以書狀向本院提出抗告
，並繳納抗告費新臺幣1千元
中    華    民    國    99    年    3     月    29    日
                              書記官  林秀珍

司法院資訊處製作；財團法人民間司法改革基金會備份。
